臺灣高等法院高雄分院刑事判決　　　 94年度上更(一)字第3號
上　訴　人　臺灣高雄地方法院檢察署檢察官
被　　　告　乙○○
選任辯護人　劉新安律師
被　　　告　丙○○
選任辯護人　林瑩蓉律師
上列上訴人因被告等違反毒品危害防制條例案件，不服臺灣高雄
地方法院92年度訴字第2498號中華民國93年4月21日第一審判決
（起訴案號：臺灣高雄地方法院檢察署92年度偵字第15526 號）
，提起上訴，經判決後，由最高法院發回更審，本院判決如下：
     主  文
原判決撤銷。
乙○○、丙○○共同連續販賣第一級毒品，均累犯，乙○○處有
期徒刑拾年，丙○○處有期徒刑捌年。
扣案海洛因貳拾包合計淨重貳點柒肆公克沒收銷燬之，第000
0000000號行動電話壹支沒收，販賣毒品所得新台幣肆仟
元連帶沒收，如全部或一部不能沒收時，以其等財產抵償之。
     事  實
一、乙○○於民國86年間曾犯違反肅清煙毒條例案件，經原審判
    處有期徒刑3 年4 月確定，嗣撤銷假釋及通緝到案後，於91
    年11月25日執行完畢；丙○○於86年間曾犯違反台灣地區與
    大陸地區人民關係條例案件，經原審判處有期徒刑6 月確定
    ，於87年8 月19日易科罰金執行完畢。乙○○明知海洛因係
    屬毒品危害防制條例第2 條所列管之第一級毒品，不得非法
    販賣、施用，竟與丙○○共同基於營利之概括犯意聯絡，由
    乙○○提供行動電話門號0000000000號作為聯絡工具，由乙○○與買主約定交易地點後，由丙○○負責將毒品交付予買
    主完成交易，乙○○並提供海洛因予丙○○施用，作為交付
    海洛因予購買者之代價。計自92年7 月14日起，至同年7 月
    19 日19 時許止，連續在高雄市○○區○○街元帥廟後方之
    億客來超商前，販賣第一級毒品海洛因予朱鴻乙施用，共計
    4 次，每次代價新臺幣（下同）1,000 元，共計得款4,000
    元，嗣於92年7 月24日15時30分許，在高雄市○○區○○路
    中山高中圍牆道路邊為警查獲，並扣得海洛因20包（合計淨
    重2.74公克），及乙○○所有供販賣毒品使用之門號為0000
    000000號行動電話1 支。
二、案經高雄市政府警察局楠梓分局移送台灣高雄地方法院檢察
    署檢察官偵查起訴。
      理  由
一、訊之被告乙○○堅決否認有共同連續販賣第一級毒品海洛因
    犯行，辯稱：扣案之海洛因係我與丙○○合夥購買欲自行施
    用，我沒有販賣毒品，也沒有叫丙○○送毒品云云；被告丙○○辯稱：只是共同吸食毒品，沒有販賣云云。惟查：
  (一)前揭共同販賣毒品海洛因之事實，業據被告丙○○於原審坦
    承：「我幫乙○○帶毒品給別人只有4 、5 次」「這4 、5
    次的時間、地點我已經不記得，大概本年7 月14日開始我送
    4 、5 次，沒有多久我就被抓了．．我送的對象他們真實姓
    名我不知道，我只可以認出來他們，我有時候有收錢，有時
    候沒有收錢，我收錢的話我是直接拿回去給乙○○，我的好
    處是乙○○會提供給我免費的海洛因供我施用，我都沒有分
    到錢，我是分到毒品，毒品也很少，我是犯毒癮的時候我再
    向乙○○要」「乙○○叫我去送的時候，乙○○並不會告訴
    我送毒品對象的真實姓名，我們通常都會約較隱密或沒有人
    的地點，如楠梓區○○街的元帥廟的廣場，其他地點我忘記
    了，到了地點，我就會問他，有時候他們會給我錢，有時候
    他們不會給我錢，通常他們給我1,000 元，我再交回去給乙○○，我沒有從中收回扣」「（問：乙○○叫你送毒品之前
    都如何交待﹖）答：他只會告訴我他們人在那裏、時間，乙○○有時候他會交待我去收錢，大部分都是乙○○自己去送
    毒品，我只有送過4 、5 次」「朋友帶乙○○去我家跟我認
    識，是我朋友跟他買毒品，朋友將乙○○帶到我家，認識的
    時候我才知道乙○○有吸食毒品，後來才知道乙○○有在販
    賣毒品」等語（見92年11月27日原審準備程序筆錄，即原審
    卷第72、73頁）；被告丙○○於原審審理中，經被告乙○○
    之辯護人聲請其以證人身分詰問共同被告丙○○時，仍然結
    證：「我就是幫乙○○送4 、5 次，是10幾天裡面的4 、5
    次」「是他告訴我地點，我真的不認識買主」「（問：乙○○有無跟你說識別買主方式﹖如何講﹖）答：乙○○他會告
    訴我交易對象的車牌號碼，我單單依照車牌號碼辨識」「乙○○他說幫我把東西交給車牌幾號的人，他叫我去我就去，
    時間上他會交代我，交貨完畢他是否會跟對方聯繫我不清楚
    」「是用紙隨便包裝，是用普通的紙，有時是煙紙，有時候
    有收錢，有時候沒有收錢」「交易地點有時候在路口，詳細
    地點我不太記得，我印象中只有1 次在廟口，我就跟對方說
    這是人家叫我拿給你的，對方就說好，對方不會看裏面是什
    麼東西，有時候對方會拿錢給我，我就拿錢給乙○○，有時
    候對方就直接走了」「平常乙○○有時候就會給我毒品，我
    幫他送完交易的時候，他也會拿毒品給我」等語不諱（見93
    年4 月7 日原審審判筆錄，即原審卷第314 至316 頁）；被
    告丙○○於偵查中亦陳稱：「92年7 月14日開始幫乙○○送
    毒品，乙○○會給我一點點毒品作為報酬，我都送去億客來
    超商（右昌街），對象我都不認識」等語（見92年7 月25日
    偵查筆錄），又經原審於審理時當庭播放92年7 月25日偵查
    筆錄，勘驗驗結果為：一、丙○○陳明0000000000號碼手機
    是被告乙○○在使用。二、丙○○陳明送毒品至右昌街億客
    來超商，但對象我不認識他。三、丙○○陳明扣案3 支針筒
    都是其所有。四、丙○○並未陳述有毒癮發作情形（檢察官
    有問丙○○是否有吸毒頭腦不清楚﹖丙○○當庭回答：沒有
    ）」，此有原審勘驗筆錄可憑（見原審卷第318 頁）。被告
    乙○○於原審亦稱：0000000000號行動電話是我在使用，聲
    請人陳勝發與我沒有關係，這個門號是我向賣易付卡之朋友
    「進仔」所購買等語（見原審卷第329 頁）。又證人朱鴻乙
    於警訊中陳稱：「我除了向綽號『強仔』購買第一級毒品海
    洛因外，我另有向綽號『嘉成』之男子住在援中港附近，購
    買第一級毒品海洛因」、「我都是撥打所使用之行動電話
    0000 000000 號，再由綽號『嘉成』約定交易地點，我共向
    綽號『嘉成』購買過約2 、30次，最近1 次購買係於92年7
    月19日19時許，我撥打綽號『嘉成』所使用之行動電話，再
    由綽號『嘉成』約定在右昌街元帥廟後面1 間萬客來百貨超
    市前交易，綽號『嘉成』即叫綽號『明仔』之男子送第一級
    毒品海洛因來給我，我以新台幣1,000 元向綽號『嘉成』購
    得及「經我指認綽號『嘉成』之男子就是乙○○沒錯」等語
    （見92 年7月21日警訊筆錄，即本院前審卷第172 頁）。被
    告丙○○於原審及偵查中陳稱幫被告乙○○送毒品給買主，
    核與購買者即證人朱鴻乙於警訊中所述綽號「嘉成」者即叫
    綽號「明仔」之男子送第一級毒品海洛因等之情節相符。又
    證人朱鴻乙證述買毒品之次數，與被告丙○○供述為乙○○
    送毒品之次數不一，本院採較有利於被告2 人之次數，即以
    被告丙○○之供述，認被告2 人共同販賣上開毒品4 次。
  (二)雖證人朱鴻乙於原審審理時經檢察官及辯護人交互詰問時改
    稱：我有施用過第一級毒品海洛因，是在遊藝場向1 位綽號
    「阿吉仔」購買，沒有其他來源，我根本不認識「嘉成」，
    不認識當庭之兩位被告，是警察拿被告乙○○之照片給我指
    認，我看照片臉型很像，而且我當時身體不舒服，才回答這
    是與我交易之人，我不知道此人叫「嘉成」，是警察說此人
    叫乙○○，我才說他的綽號叫「嘉成」，我根本不知道被告
    乙○○之綽號，在作證之前亦未見過被告丙○○，更從來未
    撥打過0000000000號行動電話，當時係警察提供我「嘉成」
    照片及手機號碼，警詢筆錄中之記載，係我當時自己編的，
    是警察叫我講「嘉成」賣給我，警察雖未刑求，但要我說被
    告2 人如何賣毒品，我只好自己編一套購買毒品之過程，是
    警察說綽號「嘉成」都跟綽號「明仔」在一起，問我「明仔
    」有無送毒品給我，我才說有等語（見原審93年4 月7 日審
    判筆錄，即原審卷第296 至304 頁）；本院前審審理時證人
    朱鴻乙雖仍陳稱：是我說出向「嘉成」買，但我當時以為「
    嘉成」是「強仔」，我是向「強仔」買的，乙○○是因為警
    員拿相片給我，讓我指認何人是「強仔」，我指認以後，他
    打電腦資料出來，我才知道那個人叫「乙○○」，之後我就
    照他名字的後面那兩個字說是向「嘉成」買的，也就是說，
    當時我向警察說我是向「強仔」買的，警員一直問我「強仔
    」是誰，我當時有吃藥，人不舒服，後來警員拿一堆口卡讓
    我指認，我指認其中1 張，警員就打電腦資料出來以後我才
    知到那個人叫乙○○，我才說我是向綽號「嘉成」買的，00
    00000000號電話，是警察打完電腦之後就問我這支電話是不
    是「強仔」的，我說是等語（見93年8 月31日本院前審審判
    筆錄）；被告乙○○之辯護人並質疑該電話號碼是檢舉人甲○○提供警方，惟檢舉人甲○○僅提供乙○○使用之車牌號
    碼，並未提供被告乙○○之行動電話，此據證人李正雄證述
    明確（本院審判筆錄）並有檢舉筆錄可按，雖證人甲○○於
    本院稱當時有提供行動電話號碼，並表示是挾怨誣陷，因有
    次向乙○○借用手機打電話給朋友，得知其號碼才提供給警
    方，惟向他人借用手機，無法得知其號碼，縱因而得知號碼
    ，如所記憶深刻，事後提供警方，顯不符常情，不足採信，
    且證人即警員李正雄於本院前審審理時證稱：查獲朱鴻乙之
    後，將他移送到3 組，因他吸食毒品，我們就跟他說如果有
    提供上線可以提供給警方，如果破案依法可以減刑，他就敘
    述在援中港地區有1 個叫「嘉成」之男子有在販賣毒品，因
    為我之前就有查過1 個綽號「嘉成」的人，我就拿「嘉成」
    的相片給他看，他說就是這個人」「（問：你還沒有拿相片
    給他看的時候他就已經講出「嘉成」其人，是否如此？）答
    ：是」「我們都是根據嫌疑人所述來調口卡讓他們指認，不
    可能拿一堆相片讓他指認，我們都是針對某1 部分，1 個人
    來做動作，不會挑很多讓他做指認，何況我們也不知道乙○○的行動電話是哪支，否則我們當初做監聽就好了」等語（
    見93年8 月31日本院前審審判筆錄）。查前述0000000000號
    行動電話應是証人朱鴻乙所供出，並非警員向朱鴻乙所提供
    ，因為若警員先知道該支電話是乙○○所使用，大可申請監
    聽，且「明仔」者是何人為警方所不知，何以朱鴻乙之警訊
    筆錄亦提及「明仔」，是朱鴻乙在警訊中之供述，雖與其在
    原審及本院之供述不符，然其警訊之供述既係出於自由意志
    ，其於原審亦供稱：警察沒有刑求等語（見原審第304 頁）
    ，且未受有外力之干涉，是其警訊之供述具有較可信之特別
    情況，且為證明被告等犯罪事實存否所必要，依刑事訴訟法
    第159 條之2 規定自有證據能力，自得採為認定被告等犯罪
    之證據。至於證人朱鴻乙在原審及本院前審上開證述，顯係
    事後護被告等之詞，自非可取，尚難採為有利被告等之認
    定。至於被告丙○○於本院審理中，又經乙○○之辯護人以
    證人身分詰問時，雖翻異前供改稱：我並沒有幫乙○○送毒
    品給購買者，也不知購買者為何人云云（見本院94年6 月23
    日審判筆錄），證人即共同被告乙○○於本院審理時亦證稱
    ：未販賣海洛因給朱鴻乙而由丙○○交付，或提供海洛因給
    丙○○施用作為報酬云云，顯均係事後卸責及互為護之詞
    ，自非可採，應以其原審之供述可採，併此明。
  (三)又扣案廿包毒品是在被告乙○○之車上乙○○坐位下所查獲
    ，此經被告丙○○陳明（見原審卷第131 頁第11行），被告
    乙○○亦坦承該毒品為其所有。又該扣案20包粉末合計淨重
    2.74公克，經檢驗含有海洛因成份，此有法務部調查局92年
    10月27日調科壹字第220016104 號鑑定通知書可稽（見偵查
    卷第3 頁），此亦可佐証被告乙○○確有販賣毒品海洛因。
    又第一級毒品海洛因來源取得不易，且國家為杜絕毒品之氾
    濫，對於查緝毒品之販賣，無不嚴加執行。而販賣第一級毒
    品又係重罪，若無利可圖，被告等豈肯甘冒為警查獲遭判重
    刑之危險。被告等既販賣毒品4 次予朱鴻乙，得款4,000 元
    ，其有營利之意圖，至為明確。綜上所述，被告等所辯上情
    ，無非卸責之詞，均無足採。本件事證明確，被告等之犯行
    ，均堪認定。
二、核被告乙○○、丙○○2 人所為，均係犯毒品危害防制條例
    第4 條第1 項之販賣第一級毒品罪。被告乙○○、丙○○間
    有犯意聯絡及行為分擔，均係共同正犯。被告乙○○、丙○○先後數次販賣毒品犯行，時間緊接，反覆實施，顯係基於
    概括之犯意，所犯又係構成要件相同之罪，應依連續犯之規
    定論以一罪。被告乙○○於86年間曾犯違反肅清煙毒條例案
    件，經台灣高雄地方法院判處有期徒刑3 年4 月確定，經撤
    銷假釋及通緝到案後，於91年11月25日執行完畢；被告丙○○於86年間曾犯違反台灣地區與大陸地區人民關係條例案件
    ，經台灣高雄地方法院判處有期徒刑6 月確定，於87年8 月
    19日易科罰金執行完畢執行完畢之事實，業經被告2 人陳明
    ，並有臺灣高雄地方法院檢察署刑案資料查註錄表可稽，其
    於前開有期徒刑執行完畢後，5 年以內再犯有期徒刑以上刑
    之本罪為累犯，其所犯販賣第一級毒品海洛因本刑為死刑、
    無期徒刑部分依法不得加重，得併科罰金部分，則依法加重
    其刑。又被告乙○○、丙○○2 人所販賣毒品海洛因次數、
    數量均不多，所扣毒品亦僅2.74公克，情輕法重，其犯罪情
    節與法定最低刑相較而言尚堪憫恕，雖處以法定最低刑仍嫌
    過重，爰依刑法第59條規定減輕其刑。
三、原審不察，遽諭知被告2 人無罪，尚有未洽，檢察官上訴指
    摘原判決不當，為有理由，自應予撤銷改判。審酌被告乙○○、丙○○販賣毒品，助長施用毒品犯罪之氾濫，危害他人
    身心健康，並增加吸毒者家庭負擔，對於社會也造成危害，
    其等販賣毒品數量尚非甚多等一切情狀，爰量處被告乙○○
    有期徒刑10年，被告丙○○有期徒刑8 年。扣案20包海洛因
    粉末合計淨重2.74公克毒品，並依毒品危害防制條例第18條
    第1 項前段規定不問屬於犯人與否予以宣告沒收銷燬；又販
    賣毒品所得4,000 元，並依同條例第19條第1 項規定宣告連
    帶沒收，如全部或一部不能沒收時，以其等財產抵償之；又
    扣案之第0000000000號行動電話1 支為被告乙○○向「進仔
    」所購得，業據被告乙○○陳明，又該支行動電話係供連絡
    販賣毒品之用，並據證人朱鴻乙於警訊中陳明，共同被告丙○○亦稱該支電話係乙○○在使用，已如前述，則該支行動
    係供販賣毒品使用之物，且為被告乙○○所有，自應依同條
    例第19條第1 項規定宣告沒收。至於另扣案之注射針筒3 支
    、00 00000000 號、0000000000號行動電話2 支及現金
    10,800 元 ，與本件販賣毒品無關，爰不予宣告沒收，均附
    此敘明。
據上論斷，應依刑事訴訟法第369 條第1 項前段、第364 條、第
299 條第1 項前段，毒品危害防制條例第4 條第1 項、第18條第
1 項、第19條第1 項、刑法第11條、第28條、第56條、第47條、
第59條，判決如主文。
本案經檢察官彭南雄到庭執行職務。
中　　華　　民　　國　　94　　年　　7 　　月　　28　　日
                  刑事第三庭    審判長法  官  周賢銳
                                      法  官  黃仁松
                                      法  官  謝宏宗
以上正本證明與原本無異。
如不服本判決應於收受本判決後10日內向本院提出上訴書狀，其
未敘述上訴理由者，並得於提起上訴後10日內向本院補提理由書
狀（均須按他造當事人之人數附繕本）「切勿逕送上級法院」。
中　　華　　民　　國　　94　　年　　8 　　月　　1 　　日
　　　　　　　　　　　　　　　　　　　書記官  賴梅琴
附錄本判決論罪科刑法條：
毒品危害防制條例第4條第1項
製造、運輸、販賣第一級毒品者，處死刑或無期徒刑；處無期徒
刑者，得併科新臺幣1 千萬元以下罰金。
                                                  Ａ
